【裁判字號】    91,訴,6516
【裁判日期】    920327
【裁判案由】    損害賠償
【裁判全文】
臺灣臺北地方法院民事判決  九十一年度訴字第六五一六號
    原      告  乙○○
    被      告  甲○○○
右當事人間請求損害賠償事件，本院判決如左：
    主      文
被告應給付原告新台幣壹拾萬元，及自民國九十一年六月四日起至清償日止按年息百
分之五計算之利息。
原告其餘之訴駁回。
訴訟費用由被告負擔五分之一；餘由原告負擔。
本判決第一項於原告以新台幣萬元供擔保後，得假執行。但被告如於假執行程序實
施前，以新台幣壹拾萬元為原告預供擔保，得免為假執行。
原告其餘假執行之聲請駁回。
    事      實
甲、原告方面：
壹、聲明：
  一、被告應給付原告新台幣（下同）伍拾萬元及自起訴狀繕本送達翌日起至清償日
      止按年息百分之五計算之利息。
  二、願供擔保請准宣告假執行。
貳、陳述：被告於民國九十年八月十六日十時許，在台北縣新店市○○路一八二之八
    號謝鑫實業股份有限公司（下稱謝鑫公司）承租之廠房內，被告竟無故基於傷害
    人身體之犯意，持雨傘毆打原告致原告受有背部、兩前臂及兩手多處挫傷等傷，
    被告亦經檢察官聲請簡易判決處刑，臺灣台北地方法院台北簡易庭亦對被告判處
    拘役五十日。被告傷害原告事證明確，迄今未賠償原告，原告受此傷害，身心痛
    苦萬分，爰依民法第一百九十五條第一項請求被告給付非財產上之損害，請求判
    決如訴之聲明。
、證據：援用刑事案件相關證物為證。
乙、被告方面：
壹、聲明：
  一、駁回原告之訴及假執行之聲請。
  二、如受不利益判決，願供擔保請准宣告免為假執行。
貳、陳述：
  一、原告之受傷，僅於九十年八月十八日前往台北市萬芳醫院門診一次，僅支付掛
      號費一百五十元而已，核與其請求被告支付其損害賠償新台幣五十萬元之程度
      ，顯然條件並不相當。原告必須為其請求精神慰撫金所受之精神痛苦，負對具
      體事實及何以請求五十萬元之金額，負舉證責任，惟迄未見原告起訴狀中具體
      說明以實其說。肇事當天，係原告未經允准，非法擅入被告之夫名下倉庫內，
      非法搬運倉庫內存貨，適為被告發現當廠制止，因而雙方發生互相毆打情事（
      參卷附之被證二），足見本件原告與有過失之責任。
  二、因原告並未舉證說明其精神確實遭受嚴重痛苦之情事，又經二審刑事判決證明
      原告所受傷勢並非嚴重，是原告自無請求給付精神慰撫金之法定原因與條件，
      請依法駁回原告之訴。退萬步言若鈞院認為被告仍應酌付少許賠償金予原告，
      原告應負與有過失之責任，請依法刪減原告請求之金額。
、證據：提出本院八十九年北簡字第一三一二號刑事簡易判決書為證。
丙、本院依職權調取本院九十一年度簡字第六四三號刑事卷宗（含台灣台北地方法院
    檢察署九十年度偵字第二三八二三號偵查卷）、九十一年度簡上字第一○六號刑
    事卷宗及本院新店簡易庭九十一年度店簡調字第七五號民事卷宗。
    理      由
一、原告起訴主張被告於九十年八月十六日上午十時許，在台北縣新店市○○路一八
    二之八號謝鑫實業股份有限公司承租之廠房內，無故持雨傘毆打原告，致原告受
    有背部、兩前臂及兩手多處挫傷等傷，迄今未賠償原告，原告受此傷害，身心痛
    苦萬分，爰依民法第一百九十五條第一項侵權行為法律關係請求被告給付非財產
    上之損害等語。被告則以原告之受傷僅支付掛號費一百五十元，與其請求損害賠
    償五十萬元之程度，顯然不相當；又原告並未舉證說明其精神確實遭受嚴重痛苦
    之情事；再原告所受傷勢並非嚴重，故原告自無請求給付精神慰撫金之法定原因
    與條件；且肇事當天係雙方發生互相毆打情事，原告與有過失，若認為被告仍應
    酌付少許賠償金予原告，請依法刪減原告請求之金額等語，資為抗辯。
二、查本件被告「甲○○○與其承租人謝鑫公司，因租金糾紛，於九十年八月十六日
    上午十時許，謝鑫公司員工乙○○（即本件原告）前往台北縣新店市○○路一八
    二之八號謝鑫公司廠房內，欲搬取紙箱時，被告旋即上前加以阻止，進而發生爭
    執，被告竟基於傷害人身體之犯意，持雨傘毆打乙○○，致乙○○受有背部、兩
    前臂及兩手多處挫傷。」嗣經本件原告提起告訴後，經臺灣臺北地方法院檢察官
    提起公訴後，並經臺灣臺北地方法院刑事庭審認被告甲○○○傷害人之身體，以
    被告係犯刑法第二百七十七條第一項傷害罪，而判處拘役五十日判決確定，業經
    本院依職權調閱本院九十一年度簡字第六四三號、九十一年度簡上字第一○六號
    刑事卷宗，查核無訛，而刑事判決所認定之事實既為原告所不爭執，從而原告主
    張被告傷害原告之身體致原告受有背部、兩前臂及兩手多處挫傷等傷乙節，自堪
    信為真實。
三、按不法侵害他人之身體、健康、名譽、自由、信用、隱私、貞操，或不法侵害其
    他人格法益而情節重大者，被害人雖非財產上之損害，亦得請求賠償相當之金額
    ，民法第一百九十五條第一項定有明文，查原告主張因遭被告毆打而受有背部、
    兩前臂及兩手多處挫傷，精神受有痛苦，依民法第一百九十五條第一項侵權行為
    法律關係訴請被告應賠償精神慰撫金乙節，本院審酌被告之加害行為、原告所受
    損害之程度、事發之時被告已屆六十多歲高齡，其傷害他人之能力有限，且原告
    係年輕力壯而所受傷害僅背部、兩前臂及兩手多處挫傷，其傷害尚非嚴重等兩造
    在社會上之身份地位、經濟等一切情狀，認原告請求被告給付非財產上之損害五
    十萬元，要屬過高，應減為十萬元，洵屬相當，逾此數額之請求，為無理由。又
    給付無確定期限者，債務人於債權人得請求給付時，經其催告而未為給付，自受
    催告時起，負遲延責任。其經債權人起訴而送達訴狀，或依督促程序送達支付命
    令，或為其他相類之行為者，與催告有同一之效力，民法第二百二十九條第二項
    定有明文。原告依侵權行為法律關係訴請被告損害賠償，並非定有確定期限之債
    務，是原告請求被告給付自起訴狀繕本送達翌日（即九十一年六月四日）起至清
    償日止，按週年利率百分之五計算之法定遲延利息，亦屬有據，均應准許，至逾
    此部分之請求，則無理由，應予駁回。至被告雖辯稱原告之受傷僅支付一百五十
    元與其請求損害賠償五十萬元之程度顯不相當云云，惟所謂相當，自應以實際加
    害情形與其傷害影響是否重大，及被害者與加害人身心及經濟狀況等關係定之，
    與被告人因受傷所支出之醫療費用多寡無涉，而本院關於精神慰撫金之數額酌定
    為何，業已審酌如前開說明，被告所辯，尚難採取，附此敘明。
四、次按損害之發生或擴大，被害人與有過失者，法院得減輕賠償金額或免除之，民
    法第二百十七條第一項定有明文。所謂被害人與有過失，須其行為為損害之共同
    原因，且其過失行為並有助成損害之發生或擴大者，始為相當（參照最高法院八
    十八年度臺上字第六二號判決意旨）。查本件侵權行為糾紛中，原告主張被告基
    於傷害之意思，持雨傘毆打原告等情，業經本院刑事庭認定被告傷害原告致原告
    受傷，原告主張之事實復為被告所不爭，堪信為真實，業如前述，惟被告主張雙
    方係互毆乙節，未據被告提出證據說明原告有何行為被告受傷事實發生之共同原
    因，並有助成損害之發生或擴大，是被告主張原告與有過失之抗辯，不足為採。
五、兩造分別陳明願供擔保以代釋明，聲請宣告或免予假執行，除被告認諾部分應依
    職權宣告假執行外，就原告勝訴部分，核無不合，爰分別酌定相當之擔保金宣告
    之，至於原告敗訴部分，其假執行之聲請即失所附麗，不應准許，應予駁回。
六、結論：本件原告之訴一部為有理由、一部無理由，依民事訴訟法第七十九條但書
    、第三百九十條第二項、第三百九十二條，判決如主文。
中      華      民      國    九十二    年      三      月    二十七    日
                              民事第五庭法      官  賴劍毅
右為正本係照原本作成。
如對本判決上訴，須於判決送達後廿日內向本院提出上訴狀
中      華      民      國    九十二    年      三      月    二十八    日
                                        法院書記官  吳芳玉


司法院資訊處製作；財團法人民間司法改革基金會備份。
